臺灣臺南地方法院民事判決　　　　　　100年度家訴字第152號
原　　　告　台新國際商業銀行股份有限公司
法定代理人　蔡榮棟
訴訟代理人　胡祐彬
被　　　告　黃鏸萱
　　　　　　姜博曦
上列當事人間請求宣告改用分別財產制事件，經本院於民國100
年6月29日言詞辯論終結，判決如下：
    主      文
被告黃鏸萱與被告姜博曦間之夫妻財產制改用分別財產制。
訴訟費用新臺幣仟元由被告負擔。
    事實及理由
一、原告主張：
  （一）被告黃鏸萱積欠原告新臺幣（下同）336,211元整及自
        民國96年11月2日起至清償日止按年息百分之19計算之
        利息未為清償，原告前經聲請強制執行無效果，而獲發
        臺灣高雄地方法院97年度司執字第56205號債權憑證在
        案。
  （二）查被告黃鏸萱與被告姜博曦為夫妻，依民法第1005條規
        定：「夫妻未以契約訂立夫妻財產制者，除本法另有規
        定外，以法定財產制，為其夫妻財產制。」又民法第
        1011條規定：「債權人對於夫妻一方之財產已為扣押，
        而未得受清償時，法院因債權人之聲請，得宣告改用分
        別財產制。」，而所謂未得受償，包括全無可扣押之物
        ，或所扣押之物數量不足，及所扣押之財產不足清償該
        為扣押之債權人債權等情形（最高法院89年度台上字第
        854號判決可資參照）。職是，原告自得依民法第1011
        條規定及上述最高法院89年度台上字第854號判決之意
        旨，訴請宣告被告黃鏸萱與被告姜博曦間夫妻財產制改
        用分別財產制。
  （三）並聲明：如主文所示。
二、被告黃鏸萱、姜博曦則抗辯稱：被告黃鏸萱、姜博曦並未辦
    理分別財產制登記等語。並聲明：同意原告之請求。
三、得心證之理由：
  （一）按夫妻未以契約訂立夫妻財產制者，除本法另有規定外
        ，以法定財產制，為其夫妻財產制，民法第1005條定有
        明文。次按債權人對於夫妻一方之財產已為扣押，而未
        得受清償時，法院因債權人之聲請，得宣告改用分別財
        產制，民法第1011條亦規定甚明。而所謂未得受清償，
        包括全無可扣押之物或所扣押之物數量不足及所扣押之
        財產不足清償該為扣押之債權人債權等情形，最高法院
        89年度台上字第854號判決可資參照。又此法條立法意
        旨，係為貫徹物權法定主義及保護交易安全，同時避免
        夫妻藉登記夫妻財產制之方式，逃避債權人之強制執行
        。
  （二）查原告主張被告黃鏸萱積欠原告336,211元整及自96年
        11月2日起至清償日止按年息百分之19計算之利息未為
        清償，原告前經聲請強制執行無效果，而獲發臺灣高雄
        地方法院97年度司執字第56205號債權憑證在案，又被
        告黃鏸萱與被告姜博曦為夫妻，被告二人未以契約訂立
        夫妻財產制，應以法定財產制為其夫妻財產制之事實，
        業據原告提出戶籍謄本影本1件、本院登記處99年11月
        29日南院龍登財字第990057543號函影本1件、臺灣高雄
        地方法院登記處99年11月29日雄院高登99法登字第344
        號函1件、財政部高雄市國稅局96年度綜合所得稅各類
        所得資料清單影本1件、財政部高雄市國稅局財產歸屬
        清單影本1件、臺灣高雄地方法院97年度司執字第56205
        號債權憑證影本1件為證，並經本院依職權調取本院96
        年度票字第6129號民事聲請事件卷宗及臺灣高雄地方法
        院97年度司執字第56205號民事執行卷宗核閱綦詳，且
        為被告黃鏸萱、姜博曦所不爭執，被告黃鏸萱、姜博曦
        亦同意原告之請求，是原告主張之上開事實堪信為真實
        。
  （三）綜上，本件原告為被告黃鏸萱之債權人，經強制執行後
        ，原告之債權未為受償，而獲發臺灣高雄地方法院97年
        度司執字第56205號債權憑證，是原告依民法第1011條
        之規定，聲請宣告被告夫妻二人改用分別財產制，洵屬
        有據，應予准許。
四、據上論結，本件原告之訴為有理由，依民事訴訟法第78條、
    第85條第1項前段、第87條第1項，判決如主文。
中    華    民    國   100    年    7     月    8     日
                  家事法庭    法  官  葉惠玲
上為正本係照原本作成
如對本判決上訴，須於判決送達後20日內向本院提出上訴狀。如
委任律師提起上訴者，應一併繳納上訴審裁判費。
中    華    民    國   100    年    7     月    8     日
                              書記官  謝麗首